【裁判字號】    95,訴,1150
【裁判日期】    951026
【裁判案由】    違反槍砲彈藥刀械管制條例
【裁判全文】
臺灣高雄地方法院刑事判決              95年度訴字第1150號
    公  訴  人  臺灣高雄地方法院檢察署檢察官
    被      告  戊○○
                        （另案現於臺灣高雄第二監獄執行中
    指定辯護人  本院公設辯護人丁○○
    被      告  丙○○
                        （另案現於臺灣高雄監獄執行中）
    選任辯護人  張永昌律師
上列被告因違反槍砲彈藥刀械管制條例案件，經檢察官提起公訴
（94年度偵字第5594號），本院判決如下：
    主  文
丙○○未經許可，持有可發射子彈具有殺傷力之改造槍枝，處有
期徒刑年陸月，併科罰金新臺幣拾萬元，罰金如易服勞役，以
新臺幣壹仟元折算壹日。扣案之仿BERETTA 廠92FS型半自動手槍
改造槍枝（槍枝管制編號：0000000000號）壹支沒收。
戊○○無罪。
    事  實
一、丙○○明知未經中央主管機關許可，不得持有可發射子彈具
    有殺傷力之各式槍砲。詎丙○○於不詳時、地，取得扣案之
    仿BERETTA 廠92FS型半自動手槍改造槍枝（槍枝管制編號：
    0000000000號，下稱本件槍枝）1 枝後某時，將本件槍枝置
    於不知情友人戊○○位於高雄市○○區○○路22巷50號11樓
    之2 租屋處（下稱本件租處），嗣警於94年3 月3 日1 時30
    分許在本件租處查獲，並扣得本件槍枝而悉上情。
二、案經內政部警政署保安警察第三總隊報告臺灣高雄地方法院
    檢察署檢察官偵查起訴。
    理  由
甲、被告丙○○部分：
壹、程序事項：
一、按被告以外之人於偵查中向檢察官所為陳述，除顯有不可信
    之情況者外，得為證據，刑事訴訟法第159 條之1第2項定有
    明文。蓋因檢察官與法官同為司法官署，且檢察官代表國家
    偵查犯罪，依法有訊問被告、證人及鑑定人之權力，且須對
    被告有利、不利之情形均應注意，況徵諸實務運作，檢察官
    實施刑事偵查程序，亦能恪遵法定程序之要求，不致有違法
    取證情事且可信度極高，是被告以外之人前於偵查中已具結
    而為證述，除反對該項供述得具有證據能力之一方，已釋明
    「顯有不可信之情況」之理由外，不宜以該證人未能於審判
    中接受他造之反對詰問為由，即遽指該證人於偵查中之陳述
    不具證據能力，方符前揭法條之立法意旨。是證人即查獲現
    場警員胡軫糖、胡耀文、證人即同案被告戊○○於94年4 月
    26日檢察官偵查時具結所為陳述，被告丙○○及其辯護人未
    曾提及檢察官在偵查時，有任何不法取供之情形，是客觀上
    並無顯不可信之情形，依上開說明，證人胡軫糖、胡耀文、
    戊○○於偵查中之結證得為證據。
貳、實體事項：
一、訊據被告丙○○固坦承94年3月3日1 時30分許，有在本件租
    處，惟矢口否認有何持有改造槍枝犯行，辯稱：本件租處非
    其承租，本件槍枝非其所有，當日去幫女友乙○○搬家云云
    ，辯護意旨略以：同案被告戊○○於初次警詢證稱「生仔」
    非丙○○，後於羈押時始改稱「生仔」就是丙○○，同案被
    告戊○○指訴前後矛盾，且同案被告戊○○於本院審理中亦
    無法確定扣案槍枝為何人所有，本件無其他證據足認扣案槍
    枝係丙○○所有云云。經查：
（一）本件槍枝為被告丙○○於不詳時地取得後某時，置於本件
      租處乙節，業經同案被告戊○○於本院審理中供述：本件
      槍枝係丙○○所有，因我在本件租處曾看人將本件槍枝拿
      給丙○○，丙○○綽號叫二哥，我在警詢說綽號「生仔」
      之人指丙○○，我偶爾聽過人家叫丙○○「生仔」；嗣同
      案被告戊○○於本院審理中具結證稱：我在94年4 月21日
      警訊中有說本件槍枝是丙○○的，在94年4 月26日偵訊中
      有說本件槍枝是丙○○的，當時講話實在，剛才說本件槍
      枝不確定是誰的，係因時間太久，記憶模糊，我在94年3
      月3日之警詢及94年4 月7日偵訊中稱本件槍枝是「生仔」
      ，「生仔」姓郭是不實在的等語（見本院95年10月12日審
      判筆錄第3、4、21、22頁），另證人戊○○於偵查中結證
      稱：本件租處係丙○○叫我租的，「生仔」是丙○○，陳
      智政睡覺房間所扣押之物，應該是丙○○的，丙○○在94
      年2 月有搬一些東西都是一整箱的，我搜索時才知道係改
      造槍枝之東西，等語（見偵卷第147、148頁）。至於同案
      被告戊○○於94年4 月21日第二次警詢證述：本件槍枝係
      丙○○所有，丙○○綽號係「生仔」部分，業經本院於準
      備程序勘驗警詢錄音帶，證明錄音內容與警詢筆錄記載相
      符，同案被告戊○○亦供述：我在警詢確實有說上開內容
      等語（見本院95年9 月14日準備程序筆錄）。證人戊○○
      與被告丙○○並無怨隙，當無虛偽陳述誣指被告丙○○持
      有改造槍枝犯行，且證人戊○○於94年4 月21日第二次警
      詢、94年4 月26日偵訊、本院審理中對於本件槍枝係何人
      所有，綽號「生仔」係指何人之說法前後一致，未有矛盾
      之處，辯護意旨雖認證人戊○○於94年3 月3 日第一次警
      詢中，稱「生仔」姓郭部分與後來證述矛盾云云，然證人
      戊○○對於本件槍枝係「生仔」所有之證述，前後一致，
      而證人戊○○94年3月3日第一次警詢中陳述本件租處係「
      生仔」承租，有欠「生仔」不少人情，顯見該次警詢陳述
      ，證人戊○○顯有隱瞞「生仔」真實姓名，以坦護被告丙○○，故應以證人戊○○嗣後於偵訊、本院審理中結證所
      述為可採。本院認本件租處既由被告丙○○要求證人戊○○承租，被告丙○○亦曾放置改造槍枝物品於本件租處，
      則被告丙○○辯稱：本件槍枝非其所有云云顯係卸責不足
      為採。
（二）本件槍枝鑑定結果，認係由仿BERETTA廠92FS型半自動手
      槍製造之玩具手槍車通金屬管內阻鐵改造而成之改造手槍
      ，機械性能良好，可供擊發適用子彈使用，認具殺傷力等
      情，有內政部警政署刑事警察局94年4月8日刑鑑字第0940
      040392號槍彈鑑定書暨所附照片28幀在卷可考，本件槍枝
      應屬槍砲彈藥刀械管制條例第4條第1項第1款所指之槍砲
      。
（三）綜上所述，本件事證明確，被告丙○○犯行洵堪認定，應
      依法論科。
二、查立法者有鑑於改造手槍具有取得容易、比對困難及與制式
    槍枝火力相近之特性，而槍砲彈藥刀械管制條例處罰之刑責
    亦屬較輕等情事，遂予修正槍砲彈藥刀械管制條例關於改造
    手槍之相關規定，經總統於94年1 月26日修正公布，並自公
    布日起第3日即自94年1月28日起施行。修正前原條例第11條
    第4項規定未經許可，持有第4條第1項第1款所稱其他可發射
    金屬或子彈具有殺傷力之各式槍砲者，處1年以上7年以下有
    期徒刑，併科新臺幣7 百萬元以下罰金；嗣修正後則刪除原
    條例第11條，改列於同條例第8條，並於該條第4項規定未經
    許可，持有第4條第1項第1 款所定其他可發射金屬或子彈具
    有殺傷力之各式槍砲者，處3 年以上10年以下有期徒刑，併
    科新臺幣7 百萬元以下罰金。惟按，未經許可無故持有可發
    射子彈具有殺傷力之槍枝、子彈，其持有乃行為之繼續，亦
    即一經持有該槍彈，罪即成立，但其完結須繼續至持有行為
    終了時為止，性質上係屬繼續犯，故前、後之持有行為不容
    予以割裂。是於法律有修正變更之際，茍一部犯行發生在法
    律修正變動前之舊法時期，一部係在新法施行後所犯，因繼
    續犯屬實質上之一罪，法律上須綜合前後犯罪行為而為單一
    評價，自應依最後行為所應適用之新法處斷，再無刑法第2
    條第1 項但書規定之新舊法比較適用問題。從而，被告丙○○自不詳時間取得本件槍枝，惟其最後持有行為之時點既為
    94年3月3日，因槍砲彈藥刀械管制條例是時業已修正公布施
    行，本院應依修正後該條例第8條第4項規定而為裁判，方屬
    適法。
三、核被告丙○○所為，係違反槍砲彈藥刀械管制條例第8條第4
    項未經許可持有其他可發射子彈具有殺傷力之槍枝罪。爰審
    酌被告非法持有改造手槍，對於他人之身體、生命及社會治
    安、社會秩序造成潛在之危險與不安，被告犯後一再否認犯
    行，態度不佳，惟念及其並未持之用以犯罪，及其素行、智
    識程度、生活狀況、犯罪之動機、目的、手段等一切情狀，
    量處如主文所示之徒刑，另諭知併科罰金10萬元，以資懲儆
    。另按，行為後法律有變更者，適用行為時之法律。但行為
    後之法律有利於行為人者，適用最有利於行為人之法律，刑
    法第2條第1項定有明文。查被告於前開行為後，刑法第42條
    業經總統於94年2 月2 日修正公布，並依刑法施行法第10條
    之1 規定自95年7 月1 日施行。修正前刑法第42條第2 項原
    規定「易服勞役以1 元以上3 元以下，折算1 日。但勞役期
    限不得逾6 個月」、第3 項則規定「罰金總額折算逾六個月
    之日數者，以罰金總額與6 個月之日數比例折算」，且被告
    行為時之易服勞役折算標準，依修正前罰金罰鍰提高標準條
    例第2 條前段（現已刪除）之規定，本係就其原定數額提高
    為100 倍折算1 日，故被告行為時之易服勞役折算標準乃以
    銀元3 百元折算1 日，經折算後應以新臺幣9 百元折算為1
    日。惟修正後刑法第42條第3 項前段則改以：「易服勞役以
    新臺幣1 千元、2 千元或3 千元折算1 日。但勞役期限不得
    逾1 年」，乃就易服勞役之折算標準予以提高，並延長易服
    勞役之期限。從而被告前揭罰金刑依修正前刑法易服勞役之
    折算標準加以計算，應易服勞役112 日，又倘依修正後規定
    予以折算，至多僅須易服勞役100 日（以每日新臺幣1000元
    計算），且因二者均未逾修正前刑法第42條3 項所定6 個月
    之易服勞役最高期限，是本件經比較刑法修正前、後所定之
    易服勞役折算標準，當以修正後之規定較有利於被告，故應
    依刑法第2 條第1 項但書，適用裁判時、即修正後刑法第42
    條第3 項規定諭知易服勞役之折算標準，方屬適法。另斟酌
    被告之職業為貿易、教育程度為高職肄業、家庭經濟小康等
    情狀（此見警卷調查詢問筆錄受詢問人欄即明），諭知以新
    臺幣1 千元折算1 日之易服勞役折算標準。
四、此外，本件槍枝係違禁物（槍枝管制編號：0000000000號）
    ，應依刑法第38條第1 項第1 款規定宣告沒收。
乙、被告戊○○部分：
一、公訴意旨另以：被告戊○○與丙○○（業經本院有罪判決）
    未經許可，共同持有本件槍枝，被告戊○○並將本件槍枝藏
    放於本件租處，嗣為警於94年3月3日1 時30分查獲，因認被
    告戊○○涉犯槍砲彈藥刀械管制條例第8條第4項之持有及寄
    藏改造槍枝罪嫌云云。
二、經查：
（一）按被告未經審判證明有罪確定前，推定其為無罪；犯罪事
      實應依證據認定之，無證據不得認定犯罪事實；不能證明
      被告犯罪者，應諭知無罪之判決，刑事訴訟法第154 條第
      1 項、第2 項及第301 條第1 項分別定有明文。又刑事訴
      訟法上所謂認定犯罪事實之證據，係指足以認定被告確有
      犯罪行為之積極證據而言，該項證據自須適合於被告犯罪
      事實之認定，始得採為斷罪資料；事實之認定，應憑證據
      ，如未能發現相當證據，或證據不足以證明，自不能以推
      測或擬制之方法，以為裁判基礎；而認定犯罪事實所憑之
      證據，雖不以直接證據為限，間接證據亦包括在內；然而
      無論直接或間接證據，其為訴訟上之證明，須於通常一般
      之人均不致有所懷疑，而得確信其為真實之程度者，始得
      據為有罪之認定，最高法院29年上字第3105號、40年臺上
      字第86號及76年臺上字第4986號著有判例可資參照。
（二）訊據被告戊○○堅決否認有何持有或寄藏改造槍枝犯行，
      辯稱：本件槍枝非其所有，本件租處係其與綽號「阿生」
      之人一起居住等語等語。
（三）按所謂「寄藏」係指受他人寄託而為之隱藏而言。本件被
      告戊○○供述：本件槍枝係丙○○所有，丙○○綽號「二
      哥」，我偶爾聽過人家叫丙○○「生仔」，查獲當日在臥
      室睡覺，客廳有丙○○、乙○○，警察在客廳茶几旁邊扣
      到本件槍枝，我無說過扣案槍枝係丙○○寄放在我住處，
      警詢時曾說「生仔因較信任我，之前欠生仔不少人情，生
      仔將查獲槍械置於我租屋處」等語，但生仔放槍枝時，我
      不知裡面放的是什麼東西，我當時誤會警察問我的意思，
      我以為是當天查扣的東西，我想說沒有人承認，我不知道
      怎麼表示，我一醒來才發現有那麼多毒品跟那把槍等語。
      證人即同案被告丙○○雖於本院審理中結證稱：本件槍枝
      不知是誰的，當天警察在本件租處查獲裝有本件槍枝之包
      包，我不知哪裡搜到槍，警察搜索時，我在客廳，我事後
      知道查獲時戊○○在房間，當時茶几上有東西，我沒有注
      意看是什麼，我沒有二哥綽號，警察查獲時，我在茶几旁
      看電視，當天是到本件租處找女友乙○○，我的鑰匙是乙○○給我的等語（見本院95年10月12日審判筆錄第8 至15
      頁）；證人乙○○於本院審理中結證稱：丙○○是我男朋
      友，搜索當日丙○○來幫我搬家，當時我跟丙○○在客廳
      沙發，當時沒注意客廳茶几上有何東西，我沒有將本件租
      處鑰匙交給丙○○，我住在該處是丙○○安排，在我房間
      扣到的槍枝、毒品不知何人所有，丙○○綽號叫二哥等語
      （見本院95年10月12日審判筆錄第24至27頁）。證人丙○○於警查獲當時在客廳沙發處，本件槍枝係在客廳茶几旁
      查獲，然證人丙○○竟稱不知在何處搜到本件槍枝，另同
      案被告戊○○、乙○○證述丙○○之綽號為二哥，就此丙○○亦未據實陳述，證人丙○○之結證顯不足採。至於被
      告戊○○於94年3 月3 日警詢時雖自承：查獲當日在客廳
      茶几旁查獲之物係「生仔」所有，該批物品係「生仔」1
      、2 週前放在我這，因為「生仔」比較信任我等語，本院
      認被告戊○○僅知客廳茶几旁之物係何人所有，但無具體
      事證足以證明被告戊○○知悉該批物品確係何物，蓋改造
      槍枝屬違禁物，未經許可，不可持有，被告戊○○倘有寄
      藏之故意，何需將本件槍枝置於明顯亦被發現之本件租處
      客廳茶几旁，據此甚難認被告戊○○有寄藏改造槍枝之犯
      意。
（四）本件槍枝係同案被告丙○○所有，前已敘明，公訴意旨雖
      認被告戊○○與同案被告丙○○共同持有本件槍枝，惟此
      部分並無具體事證足資認定被告戊○○共同持有改造槍枝
      之犯行，不能僅因本件槍枝在本件租處查獲，即認被告戊○○有共同持有改造槍枝之犯行，此部分犯罪事實自屬不
      能證明。
（五）綜上，本件被告戊○○被訴之持有、寄藏改造槍枝犯行，
      除同案被告丙○○於偵查中之供述外，並無其他積極證據
      可資證明被告戊○○之持有、寄藏改造槍枝犯行，則被告
      戊○○是否確有上開犯行，仍須由公訴人提出具體事證以
      供調查。惟依卷內現存證據資料以觀，已無其他積極證據
      可資證明被告戊○○有上開犯行，尚難僅憑同案被告丙○○於偵查中之供述即認被告戊○○確有上揭事實之犯意與
      犯行。此外，復查無其他積極證據足認被告戊○○之持有
      、寄藏改造槍枝犯行，揆諸前揭判例意旨，既不能證明被
      告犯罪，即應為無罪之諭知。
據上論斷，應依刑事訴訟法第299 條第1 項前段、第301 條第1
項，槍砲彈藥刀械管制條例第8 條第4 項，刑法第2 條第1 項但
書、第11條前段、第38條第1 項第1 款、第42條第3 項，判決如
主文。
本案經檢察官甲○○到庭執行職務。
中    華    民    國    95    年    10    月    26    日
                  刑事第二庭  審判長法  官  邱永貴
                                    法  官  李昆南
                                    法  官  何佩陵
以上正本證明與原本無異。
如不服本判決，應於收受送達後10日內向本院提出上訴書狀。
中    華    民    國    95    年    10    月    26    日
                                    書記官  張家瑜
附錄本判決論罪科刑之法條：
槍砲彈藥刀械管制條例第8條
未經許可，製造、販賣或運輸鋼筆槍、瓦斯槍、麻醉槍、獵槍、
空氣槍或第4 條第1 項第1 款所定其他可發射金屬或子彈具有殺
傷力之各式槍砲者，處無期徒刑或5 年以上有期徒刑，併科新臺
幣1 千萬元以下罰金。
未經許可，轉讓、出租或出借前項所列槍枝者，處 5 年以上有期
徒刑，併科新臺幣 1 千萬元以下罰金。
意圖供自己或他人犯罪之用，而犯前二項之罪者，處無期徒刑或
 7 年以上有期徒刑，併科新臺幣 1 千萬元以下罰金。
未經許可，持有、寄藏或意圖販賣而陳列第 1 項所列槍枝者，處
 3 年以上10年以下有期徒刑，併科新臺幣700 萬元以下罰金。
第 1 項至第 3 項之未遂犯罰之。


司法院資訊處製作；財團法人民間司法改革基金會備份。
